【裁判字號】    99,易,151
【裁判日期】    990129
【裁判案由】    毒品危害防制條例
【裁判全文】
臺灣臺中地方法院刑事判決  99年度易字第151號
公  訴  人  臺灣臺中地方法院檢察署檢察官
被      告  甲○○
上列被告因毒品危害防制條例案件，經檢察官提起公訴（98年度
毒偵字第4178號），本院判決如下：
    主    文
甲○○施用第二級毒品，累犯，處有期徒刑肆月，如易科罰金，
以新臺幣壹仟元折算壹日。
    犯罪事實
一、甲○○曾因施用毒品案件，經觀察勒戒後，認有繼續施用毒
    品之傾向，再送戒治處所施以強制戒治並由檢察官聲請簡易
    判決處刑，其強制戒治部分則於民國九十一年五月二十二日
    因停止戒治付保護管束期滿而執行完畢。甲○○又於前開強
    制戒治執行完畢釋放後五年內之九十三年間，因施用毒品案
    件，經本院判處有期徒刑六月，經入監執行，於九十四年十
    二月二十五日執行完畢。復於九十六年間，再因施用毒品案
    件，分別經本院判處有期徒刑六月（嗣經減刑為有期徒刑三
    月）、七月確定，另於九十六年間因犯贓物罪，經本院判處
    有期徒刑三月，前開減刑後之施用毒品罪與贓物罪，經定應
    執行刑為有期徒刑六月，再與施用毒品遭判刑之有期徒刑七
    月之罪接續執行，甫於九十八年四月九日因縮短刑期執行完
    畢。竟猶不知戒絕毒品，復基於施用第二級毒品甲基安非他
    命之犯意，於九十八年九月九日下午二時許，在停放於臺中
    市旱溪某處之汽車內，以將第二級毒品甲基安非他命毒品放
    置在吸食器內，再以火燒烤後吸食蒸發煙霧之方式，施用第
    二級毒品甲基安非他命一次。嗣於九十八年九月十一日凌晨
    二時三十分許，在臺中市○區○○街一一四號前，甲○○遭
    警方盤查發現係毒品列管人員後，同意接受尿液採驗，其尿
    液經檢驗呈毒品反應後，查知上情。
二、案經臺中市警察局第三分局報告臺灣臺中地方法院檢察署檢
    察官偵查起訴。
    理    由
一、證據能力之說明：按被告以外之人於審判外之言詞或書面陳
    述，除法律有規定者外，不得作為證據，刑事訴訟法第一百
    五十九條第一項定有明文，此即學理上所稱「傳聞證據排除
    法則」。被告以外之人於偵查中向檢察官所為之陳述，除顯
    有不可信之情況者外，得為證據；被告以外之人於審判外之
    陳述，雖不符同法第一百五十九條之一至第一百五十九條之
    四之規定，而經當事人於審判程式同意作為證據，法院審酌
    該言詞陳述或書面陳述作成時之情況，認為適當者，亦得為
    證據。當事人、代理人或辯護人於法院調查證據時，知有第
    一百五十九條第一項不得為證據之情形，而未於言詞辯論終
    結前聲明異議者，視為有前項之同意，亦為同法第一百五十
    九之一第二項及第一百五十九條之五所分別明定。而鑒於採
    用傳聞證據排除法則之重要理由之一，係因傳聞證據未經當
    事人之反詰問予以覈實，若當事人願放棄對原供述人之反對
    詰問時，原則上即可承認該傳聞證據之證據能力，而揆諸我
    國刑事訴訟法第一百五十九條之五之立法理由，除參照前述
    傳聞證據排除法則之基本法理外，亦參考日本刑事訴訟法第
    三百二十六條之立法例，查日本刑事審判實務之運作，有關
    檢察官及被告均同意作為證據之傳聞書面材料或陳述，可直
    接援引該國刑事訴訟法第三百二十六條作為傳聞例外之法律
    依據，僅在檢察官與被告不同意之情況下，乃需根據其他傳
    聞例外規定俾以斟酌該等書面材料或陳述是否具有證據能力
    ，在當事人間無爭執之案件中，傳聞證據基本上均可依據前
    引規定提出於法院使用。據此，我國刑事訴訟法第一百五十
    九條之五之適用應可作同上之解釋，本件檢察官所提出之供
    述證據及書面證據內容，固為被告以外之人在審判外之陳述
    ，屬傳聞證據，惟被告甲○○就前開審判外之陳述，迄於言
    詞辯論終結前，對於該等證詞之證據能力均未為異議之聲明
    ，而本院審酌該等證據內容作成時之情況，核無違法取證及
    證明力明顯過低而顯有不可信之瑕疵及情況，亦認為以之作
    為證據為適當，故依上開規定及說明，自得作為證據，合先
    敘明。
二、上開犯罪事實，業據被告甲○○於偵查中及本院審理時坦承
    不諱，並有臺中市警察局第三分局委託檢驗尿液代號與真實
    姓名對照表（Ｚ0000000000）臺中市警察局第三分局立德派
    出所採集尿液、血液鑑定同意書（甲○○）中山醫學大學附
    設醫院檢驗科藥物檢測中心尿液檢驗報告（原始編號：
    Ｚ0000000000）、被告自白書等在卷可資佐證。按毒品危害
    防制條例於九十二年七月九日修正公布，自九十三年一月九
    日施行，其中第二十條、第二十三條將施用毒品之刑事處遇
    程序，區分為「初犯」及「五年內再犯」、「五年後再犯」
    。依其立法理由之說明：「初犯」，經觀察、勒戒或強制戒
    治後，應為不起訴處分或不付審理之裁定；經觀察、勒戒或
    強制戒治執行完畢釋放後，「五年內再犯」者，因其再犯率
    甚高，原實施之觀察、勒戒及強制戒治既已無法收其實效，
    爰依法追訴或裁定交付審理。至於經觀察、勒戒或強制戒治
    執行完畢釋放後，「五年後再犯」者，前所實施之觀察、勒
    戒或強制戒治已足以遮斷其施用毒品之毒癮，為期自新及協
    助其斷除毒癮，仍適用「初犯」規定，先經觀察、勒戒或強
    制戒治之程序。從而依修正後之規定，僅限於「初犯」及「
    五年後再犯」二種情形，始應先經觀察、勒戒或強制戒治程
    序。倘被告於五年內已再犯，經依法追訴處罰，縱其第三次
    （或第三次以上）再度施用毒品之時間，在初犯經觀察、勒
    戒或強制戒治執行完畢釋放五年以後，已不合於「五年後再
    犯」之規定，且因已於「五年內再犯」，顯見其再犯率甚高
    ，原實施觀察、勒戒或強制戒治，已無法收其實效，即應依
    該條例第十條處罰。最高法院九十五年第七次刑事庭會議決
    議可資參照。查本案被告本次施用第二級毒品之犯行係於九
    十八年九月九日，雖在九十一年五月二十二日強制戒治執行
    完畢五年後，惟被告於該強制戒治執行完畢五年內，曾分別
    於九十三年、九十六年間，復因施用第二級毒品，經本院分
    別判處有期徒刑六月、六月、七月確定，有臺灣高等法院被
    告前案紀錄表在卷可按，揆諸前揭說明，被告本次施用第二
    級毒品犯行，自應依法論科。綜上，因而認本件事證明確，
    被告施用第二級毒品，已堪認定。
三、論罪科刑：
  (1)查甲基安非他命係毒品危害防制條例第二條第二項第二款所
    規定之第二級毒品。核被告甲○○所為，係犯同條例第十條
    第二項之施用第二級毒品罪。其持有毒品之行為，意在供己
    施用，故其施用前後持有之低度行為，應為施用之高度行為
    所吸收，不另論罪。
  (2)又被告甲○○前於九十三年間，因施用毒品案件，經本院判
    處有期徒刑六月，經入監執行，於九十四年十二月二十五日
    執行完畢。復於九十六年間，再因施用毒品案件，分別經本
    院判處有期徒刑六月（嗣經減刑為有期徒刑三月）、七月確
    定，另於九十六年間因犯贓物罪，經本院判處有期徒刑三月
    ，前開減刑後之施用毒品罪與贓物罪，經定應執行刑為有期
    徒刑六月，再與施用毒品遭判刑之有期徒刑七月之罪接續執
    行，甫於九十八年四月九日因縮短刑期執行完畢，有臺灣高
    等法院被告全國前案紀錄表及臺灣臺中地方法院檢察署刑案
    資料查註紀錄表存卷可參，其於有期徒刑執行完畢後五年內
    ，再故意犯本件有期徒刑以上之罪，為累犯，應依法加重其
    刑。
  (3)爰審酌被告甲○○有違反麻醉藥品管理條例、毒品危害防制
    條例之犯罪前科，且曾因施用毒品犯行，經施以觀察、勒戒
    及強制戒治執行完畢，竟猶不知戒絕，再施用毒品不輟，無
    視於毒品對於自身健康之戕害及國家對於杜絕毒品犯罪之禁
    令，惡性非輕，惟念其犯後始終坦認犯行，且已嘗試供出毒
    品來源，雖尚未有破獲毒品來源之情形，然可堪認被告態度
    尚佳，及施用毒品之人亦屬「病人」，並其本次遭查獲施用
    毒品之次數、查獲後尿液檢驗之毒品濃度等一切情狀，量處
    如主文所示之刑，並諭知易科罰金之折算標準，以示懲儆。
  (4)又檢察官於起訴書中雖論及被告於偵查中曾供出毒品來源，
    此部分業由檢察官偵辦中，併請於量刑時依法審酌等語。然
    本院斟酌卷內資料，認被告僅供出來源係綽號「阿弟仔」之
    人所提供，卷內並無該「阿弟仔」之真實姓名、年籍等資料
    ，且亦無因此查獲「阿弟仔」或其他破獲來源之情事，是本
    院認被告此部分之供述，並無毒品危害防制條例第十七條第
    一項之適用，應僅係本院依刑法第五十七條審酌量刑之參考
    ，附此敘明。
據上論斷，應依刑事訴訟法第二百九十九條第一項前段，毒品危
害防制條例第十條第二項，刑法第十一條前段、第四十七條第一
項、第四十一條第一項前段，判決如主文。
本案經檢察官乙○○到庭執行職務。
中    華    民    國    99    年    1     月    29    日
              刑事第十八庭  法  官  張清洲
以上正本證明與原本無異。
如不服本判決，應於收送達後十日內向本院提出上訴書狀（應敘
述具體理由並附繕本）。
上訴書狀如未敘述理由，應於上訴期間屆滿後二十日內補提理由
書於本院。
                            書記官  詹東益
中    華    民    國    99    年    1     月    29    日
附錄論罪科刑法條
毒品危害防制條例第十條
施用第一級毒品者，處六月以上五年以下有期徒刑。
施用第二級毒品者，處三年以下有期徒刑。

司法院資訊處製作；財團法人民間司法改革基金會備份。
